臺灣花蓮地方法院民事判決　　　　　　　　　　　　九十年度家訴字第三二號
　　原　　　告　　甲○○
　　原　　　告　　丙○○
　　訴訟代理人　　乙○○
　　被　　　告　　丁○○
　　訴訟代理人　　范國光
右當事人間請求確認繼承權存在事件，本院判決如左：
    主      文
原告之訴駁回。
訴訟費用由原告負擔。
    理      由
一、按當事人適格為權利保護要件之一，所謂當事人適格，係指當事人就特定訴訟標
    的有實施訴訟之權能而言，亦即必須當事人對於為訴訟標的之法律關係有處分之
    權能，始足當之。是原告或被告就為訴訟標的之法律關係如無訴訟實施權，當事
    人即非適格，欠缺權利保護要件，法院應認訴為無理由，以判決駁回之。又按「
    查巫隆喜之繼承人除上訴人外，尚有曾巫熟、喻巫省二人，既未依法拋棄繼承，
    上訴人係本於所有權之作用為請求，則本件訴訟係屬必要共同訴訟，應由上訴人
    及曾巫熟、喻巫省為共同原告，其當事人始屬適格，今僅由上訴人提起本件訴訟
    ，其當事人適格自有欠缺」亦為最高法院八十一年度台上字第三四一號判決著有
    明文。
二、本件原告起訴主張被繼承人范紫琳為原告甲○○、丙○○、乙○○三人之姊、妹
    ，母親為江姵華。於民國（下同）九十年七月三十日桃芝颱風時，不幸為土石流
    所淹沒而死亡，而母親江姵華亦於同年八月一日去世。被繼承人范紫琳原為花蓮
    縣美容工會之成員，並於該工會參加勞工保險，但該工會竟未詳查，誤以為被繼
    承人范紫琳與其父、母及其子女同時死亡，而依勞動基準法第五十九條第一項第
    四款規定，將范紫琳之死亡補償金登記為其祖母即被告丁○○。本案被繼承人范
    紫琳死亡時，其繼承人應為其配偶及其子女，但其配偶早已死亡，其子與其遇難
    時亦同時死亡，第二順位之法定繼承人為被繼承人之父、母，父親亦於同年月日
    死亡，母親雖然同時欲害，但仍堅持一日於同年八月一日離世，依勞動基準法第
    五十九條第一項第四款規定，受補償金之順位為：一、配偶及子女。二、父母。
    三、祖父母。四、孫子女。五、兄弟姊妹。本案已無第一順位之繼承人，第二順
    位繼承人亦僅剩其母。因此，依法本案之合法繼承人為其母江姵華，殆無疑義。
    而母親江姵華嗣於同年八月一日去世，其繼承人依民法第一千一百三十八條規定
    ，遺產繼承人除配偶外，依左列順序定之：一、直系血親卑親屬。二、父母。
    三、兄弟姊妹。四、祖父母。原告等三人既為被繼承人江姵華之第一順位繼承人
    ，依法自應繼承被繼承人江姵華之遺產，但勞保局不查，竟將范紫琳之補償金支
    票登記為丁○○受領，致影響原告三人繼承權利，爰依法提起本件訴訟云云。
三、經查，本件據原告主張之事實以觀，被繼承人江姵華之合法繼承人除原告甲○○
    、丙○○、乙○○三人以外，尚有范紫玉一人，就此為原告所不否認，且有原告
    所提出之繼承系統表、戶籍謄本、受理查詢人口案件登記表等為證。但范紫玉雖
    遭到桃芝颱風土石流沖走而成為失蹤人口，惟其尚未經死亡之宣告，亦為原告所
    不爭執（原告於本院九十一年一月十四日言詞辯論時自承「我有一個妹妹叫做范
    紫玉，因為桃芝颱風失蹤，有申報為失蹤人口，但是我們並沒有去法院聲請死亡
    宣告的程序」等語），難認其無繼承權利，且范紫玉並無拋棄繼承權，而原告三
    人係本於所有權之作用為請求，則本件訴訟係屬必要共同訴訟，稽諸上揭所述，
    應由原告三人及范紫玉為共同原告，其當事人始屬適格，今僅由原告三人提起本
    件訴訟，其當事人適格自有欠缺，其訴在法律上顯無理由，本院爰不經言詞辯論
    ，逕以判決駁回之。
四、結論：本件原告之訴為無理由，依民事訴訟法第二百四十九條第二項、第七十八
    條，判決如主文。
中　　　華　　　民　　　國　　九十一　　年　　　四　　　月　　 十九 　　日
　　　　　　　　　　　　　　　臺灣花蓮地方法院家事法庭
　　　　　　　　　　　　　　　　　法　　官　林　國　泰
右為正本係照原本作成
如對本判決上訴，須於判決送達後廿日內向本院提出上訴狀
　　　　　　　　　　　　　　　　　法院書記官
中　　　華　　　民　　　國　　九十一　　年　　　四　　　月　　二十一　　日
